【裁判字號】    87,自,373
【裁判日期】    891226
【裁判案由】    偽造文書等
【裁判全文】
臺灣臺南地方法院刑事判決                          八十七年度自字第三七三號
    自  訴  人  乙○○
    自訴代理人  何永福律師
    被      告  丁○○
    選任辯護人  曾泰源律師
                楊漢東律師
                陳培芬律師
右列被告因偽造文書等案件，經自訴人提起自訴及台灣台南地方法院檢察署檢察官併
案審理（八十七年度偵字第二五三八號），本院判決如左：
    主  文
丁○○連續行使偽造之私文書，足以生損害於他人，處有期徒刑壹年。
    事  實
一、丁○○與乙○○原係中聯信託投資股份有限公司（下稱中聯公司）之同事，丁○
    ○後任職於大亞證券股份有限公司（下稱大亞證券）擔任營業員，乙○○於民國
    （下同）八十五年十二月二十八日，為購買股票而至大亞公司辦理股票集保戶及
    大安銀行台南分行帳戶，而將其所有之印章二枚交付丁○○辦理開戶，乙○○並
    將其所有之中聯公司股票二萬三千八百十一股存入該集保帳戶中。詎丁○○在取
    得乙○○交付之印章後，竟基於意圖為自己不法所有之概括犯意，連續盜蓋在大
    安銀行空白取款條上，並於八十六年一月十七日未得乙○○之同意，私自偽造股
    票委賣單，賣出乙○○之中聯公司股票一萬三千股，並於同年一月二十日股款匯
    入乙○○大安銀行之帳戶時，持前揭預先盜蓋乙○○印章之取款條，填寫新台幣
    （下同）八十三萬四千七百九十一元，並持該偽造之私文書取款條至大安銀行，
    使大安銀行行員陷於錯誤將該筆股款交付丁○○，丁○○取得該筆款項後作為己
    用。又承前之概括犯意，於八十六年一月二十一日未經乙○○之同意，私自偽造
    股票委賣單，將乙○○所有之中聯公司股票一萬股賣出，並於同年一月二十三日
    股款匯入乙○○大安銀行帳戶時，持前開預先盜蓋乙○○印章之空白取款條，填
    寫六十四萬二千一百六十四元，持該偽造之私文書取款條至大安銀行將該筆股款
    領出，作為己用，致生損害於乙○○。因大安銀行存摺係在乙○○保管中，丁○
    ○並為提款方便，複承前揭偽造私文書之概括犯意，於八十六年一月二十一日偽
    造大安銀行乙○○存摺補發申請書，持該申請書申請補發新存摺一本，致生損害
    於乙○○。
二、案經自訴人乙○○向本院提起自訴
    理  由
一、訊據被告丁○○矢口否認右揭犯行，辯稱伊並未盜賣自訴人乙○○之股票，而係
    經由乙○○同意賣出；伊亦未將自訴人之印章盜蓋在空白取款條上，取款條均係
    自訴人親自蓋章再交由伊領取；伊亦未偽造補發存摺申請書云云。經查：
（一）被告雖辯稱自訴人在八十六年一月間有同意被告將自訴人所有之中聯公司股票
      賣出，惟係基於何種理由同意被告賣出，被告前後所述則不相符合，被告先稱
      係向自訴人借股票賣，有支付利息給自訴人（見八十七年三月二十五日偵訊筆
      錄，八十七年度偵字第二五三八號卷第四十二頁反面），後又稱自訴人同意其
      操作中聯公司股票賺取價差（見本院八十八年五月二十五日訊問筆錄），前後
      所述不相符合。
（二）自訴人在八十六年三月二十一日出國前曾委託被告以每股七十六元出售中聯公
      司股票，業經證人甲○○、丙○○、馬秋藤於偵訊中結證屬實（見八十七年五
      月六日偵訊筆錄，前揭偵卷第七十五頁至第七十七頁），自訴人既於八十六年
      三月份委託被告為其出售中聯公司股票，則自訴人對於被告於八十六年一月間
      將其中聯公司股票賣出之事顯不知情。又被告辯稱係因八十六年三月間中聯股
      票並未有七十六元之行情，故未替自訴人賣出一情，亦非實在，因八十六年三
      月二十一日中聯股票曾漲至每股七十七元，有自訴人所提出之股價變動表附於
      偵卷第八十六頁，自訴人所辯顯與事實不符。另被告承認於八十六年一月二十
      日、八十六年一月二十三日持取款條將賣得之股款自自訴人帳戶中領出，若係
      被告所辯係自訴人將其中聯股票借與被告買賣操作賺取價差，則出售股票所得
      之股款理應置於帳戶內作為操作資金，應無提出之理。
（三）又被告稱伊於八十六年五月初曾因籌措其弟黃正鋒在台中因賭博案被警查獲之
      之保證金二百萬元，而向自訴人借中聯股票賣出，惟查台中地檢署於八十六年
      五月一日至五月三十日間並無因電動玩具賭博案交保金額達一百餘萬元至二百
      萬元之案件，有台灣台中地方法院檢察署八十七年八月十一日函在偵卷可按（
      見偵卷第九十八頁）。又自訴人於八十六年五月初時帳戶內並無中聯公司股票
      ，被告應係明知，卻又向自訴人借，顯有蹊翹，而被告於八十六年五月十六日
      買進中聯公司股票二萬三千股，又於八十六年五月十九日賣出，顯見其於八十
      六年五月十六日買進中聯股票係為掩飾其於八十六年一月間盜賣之犯行，應屬
      無疑。
（四）又被告雖辯稱大安存摺存放在自訴人處，自訴人應早知道其股款被盜領之事，
      惟八十六年一月二十日股款交割後，同日被告即以無摺轉提將股款領出，八十
      六年一月二十三日股款交割後，同日即以有摺轉提將股款領出，而在其間之八
      十六年一月二十一日自訴人之大安銀行曾辦理存摺補發，有該存摺遺失補發申
      請書一紙在卷，又參以自訴人之大安銀行存摺顯示自八十六年一月二十一日之
      後即無「無摺轉提」紀錄，自訴人既自始即保有存摺，實無於八十六年一月二
      十日以無摺轉提之方式提領，況以一般銀行作業規定亦不允許客戶未攜帶存摺
      提領現款，僅有被告以大亞證券營業員之身分才有可能以受客戶委託之方式僅
      憑取款條領取現款，是據此可推斷該遺失補發申請書應係被告未經自訴人同意
      而偽造。
  綜上所述，被告所辯均不能自圓其說，而綜合上揭間接證據已足以推斷被告確有偽
  造委賣單、取款憑條及存摺遺失補發申請書，並持向大安銀行行員詐領自訴人之存
  款之犯行。
二、核被告丁○○所為，係犯刑法第二百十六條、第二百十條之行使偽造私文書罪、
    同法第三百三十九條第一項之詐欺取財罪。被告連續數行使偽造文書行為及數詐
    欺行為，時間緊接，所犯均為構成要件相同之罪，顯係基於概括犯意反覆為之，
    為連續犯，應分別依刑法第五十六條之規定論以一罪並加重其刑。被告偽造文書
    後持以行使，低度之偽造行為為高度之行使行為吸收，不另論罪。被告所犯行使
    偽造文書及詐欺取財間，有方法結果之牽連關係，應依刑法第五十五條之規定從
    一較重之行使偽造私文書罪處斷。爰審酌被告犯罪之動機、目的、手段、犯罪後
    之態度、所得之利益、對被害人造成之損害等一切情狀，量處如主文所示之刑，
    以資懲儆。
三、自訴意旨另以：（一）自訴人乙○○於八十六年十二月十七日委託被告丁○○以
    每股五十五點五元賣出自訴人所有之中國商銀股票一千股，股票成交後，在股款
    五萬五千二百五十五元匯入自訴人大安銀行之帳戶時，亦遭被告盜領。惟查本院
    向大安銀行調取自訴人帳戶提領之所有取款條，八十六年十二月十九日並無五萬
    五千二百五十五元之數目提領，則自訴人所指之事實不能證明，此部份若成立犯
    罪，與前開論罪科刑之部分有連續犯之裁判上一罪關係，爰不另為無罪之諭知。
    （二）自訴人另認被告任職於大亞證券，竟違背任務盜賣自訴人之股票並盜領股
    款，因而認被告另成立刑法第三百四十二條之背信罪嫌云云。惟自訴人雖將股票
    置於大亞證券之集保帳戶內，惟並未委託被告操作股票，而係於每次要交易股票
    時委託被告為其買賣，自訴人在八十六年一月間既未曾委託被告買賣股票，則其
    與被告並無委託關係，被告並非受自訴人委任處理事務之人，其所為自與背信罪
    之構成要件不符，惟若構成背信罪亦與前開論罪科刑之罪名有牽連犯之裁判上一
    罪關係，故亦不另為無罪之諭知。
四、台灣台南地方法檢察署併案部分其中八十七年度偵字第二八六二號業經本院於八
    十八年十月二十九日以八十年度自字第四Ｏ二號判決在案，本院自不再併予審理
    。另八十七年度偵字第二五三八號為本件同一事實，自在審理範圍之內，併予敘
    明。
據上論斷，應依刑事訴訟法第三百四十三條、第二百九十九條第一項前段，刑法第五
十六條、第二百十條、第二百十六條、第三百三十九條第一項，罰金罰鍰提高標準條
例第一條前段，判決如主文。
中      華      民      國      八十九    年    十二    月  二十六    日
                                  臺灣臺南地方法院刑事第三庭
                                      審判長法  官  董武全
                                            法  官  林淑婷
                                            法  官  高如宜
右正本證明與原本無異。
如不服本判決，應於判決送達後十日內向本院提出上訴狀( 應附繕本 )。
                                            書記官  劉岳文
中      華      民      國      八十九    年    十二    月    二十六    日
附錄本案論罪科刑法條全文
刑法第二百十六條
  行使第二百十條至第二百十五條之文書者，依偽造、變造文書或登載不實事項或使
  登載不實事項之規定處斷。
刑法第二百十條
  偽造、變造私文書，足以生損害於公眾或他人者，處五年以下有期徒刑。
刑法第三百三十九條第一項
  意圖為自己或第三人不法之所有，以詐術使人將本人或第三人之物交付者，處五年
  以下有期徒刑、拘役或科或併科一千元以下罰金。


司法院資訊處製作；財團法人民間司法改革基金會備份。
